【裁判字號】    95,家聲,184
【裁判日期】    950522
【裁判案由】    代管遺產管理費用
【裁判全文】
臺灣臺北地方法院民事裁定理由書       95年度家聲字第184號
聲  請  人  黃正淮律師（即被繼承人甲○○遺產管理人）
上列聲請人聲請代管被繼承人甲○○遺產之管理費用事件，本院
裁定如下：
    主    文
聲請人代管被繼承人甲○○遺產之管理費用確定為新臺幣貳拾壹
萬肆仟捌佰捌拾伍元。
聲請程序費用由被繼承人甲○○之遺產負擔。
    理    由
一、聲請意旨略以：聲請人前經本院92年度財管字第7 號裁定指
    定為被繼承人甲○○之遺產管理人，嗣聲請人就任遺產管理
    人後，依法進行法院閱卷，函查被繼承人之財產資料，對被
    繼承人之債權人及受遺贈人為公示催告，暨登報公告並申報
    遺產稅等事宜外，且就被繼承人甲○○生前所涉民事訴訟案
    件一一為之代理訴訟，目前為止計有8 件訴訟案件。而被繼
    承人甲○○之遺產不過新臺幣（下同）二千多萬元，爰請依
    90年度稅捐稽徵機關核算執行業務者收入標準酌定聲請人之
    報酬。
二、按遺產管理人得請求報酬，其數額由親屬會議按其勞力及其
    與被繼承人之關係酌定之，民法第1183條定有明文。又此項
    規定，依非訟事件法第78條第2 項、第79條第2 項規定，準
    用於法院選任之遺產管理人，故法院選任之遺產管理人得聲
    請法院酌定報酬。又財政部頒佈之代管無人承認繼承遺產作
    業要點第14點第3 款規定，聲請法院酌定報酬，其請求標準
    不得低於孳息收入部分十分之三及遺產現值1%。
三、查聲請人主張其經本院指定為被繼承人甲○○之遺產管理人
    ，並對被繼承人甲○○之遺產為保管、保存、公示催告及繳
    納稅捐等事宜，並進行訴訟，之事實，業據其提出本院92年
    度財管更字第7 號裁定、最高法院93年度臺上字第11號民事
    裁定、臺灣高等法院88年度重上字第495 號民事裁定、81年
    度重上更二字第143 號民事判決、最高法院95年度重上字第
    223 號民事判決、臺灣高等法院89年度重上字第257 號民事
    判決為證。而被繼承人甲○○無法組成親屬會議，依法無以
    組成親屬會議酌定管理報酬，聲請人自得聲請本院酌定其報
    酬。
四、次查被繼承人甲○○遺產共計2,148 萬8,469 元，管理報酬
    按遺產總值1%計算為21萬4,885 元，裁定如主文所示。至聲
    請人聲請按90年度稅捐稽徵機關核算執行業務者收入標準酌
    定其報酬云云，惟上開核算標準乃稅捐稽徵機關核定執行業
    務者收入之準則，與本件遺產管理人報酬之酌定自屬有別，
    是以本件即應以財政部頒佈之代管無人承認繼承遺產作業要
    點第14點第3 款規定為計算標準。聲請人此部分主張要無足
    取。
中    華    民    國    95    年    5     月    22    日
                     家事法庭法   官  蔡惠如
以上正本證明與原本無異
如對本裁定抗告，須於裁定送達後10日之不變期間內，向本院提
出抗告狀，並繳納抗告費新臺幣1,000元
中    華    民    國    95    年    5     月    22    日
                              書記官  周玉琦


司法院資訊處製作；財團法人民間司法改革基金會備份。
